臺灣高雄地方法院刑事判決　　　　　　　95年度訴字第4266號
公　訴　人　台灣高雄地方法院檢察署檢察官
被　　　告　乙○○
　　　　　　　　　　(另案在監.
指定辯護人　本院公設辯護人　丁○○
上列被告因強盜案件，經檢察官提起公訴（95年度偵字第25482
號、95年度偵字第27460號），本院判決如下：
    主  文
乙○○竊盜，累犯，處有期徒刑參月；又攜帶兇器竊盜，因脫免
逮捕，當場施以強暴、脅迫，累犯，處有期徒刑柒年參月。扣案
加裝鐵管之老虎鉗及老虎鉗各壹支，沒收之。應執行有期徒刑柒
年伍月。扣案加裝鐵管之老虎鉗及老虎鉗各壹支，沒收之
    事  實
一、乙○○竟圖為自己不法之所有，先後為下列不法行為：1.基
    於竊盜之犯意，於95年9 月22日6 時許，騎乘非其所有車牌
    QVD-740 號輕型機車至高雄市○鎮區○○路與凱旋路口之中
    凱橋下，徒手竊取亞鉅營造股份有限公司（下稱亞鉅公司）
    所有之鋼筋100 支，得手後置放於其騎乘之機車腳踏板處，
    正欲離去時，當場為警查獲並移送檢察官，經本院駁回檢察
    官羈押之聲請而飭回。2.嗣於95年10月18日3 時10分許，騎
    乘上開輕型機車，行經高雄市前鎮區○○○路過金福路北向
    南機車道路旁之第7 根路燈（編號：4192）時，見四處無人
    ，竟另行起意竊盜，持客觀上對人之生命、身體、安全構成
    威脅足供為凶器使用，由其自行加裝鐵管之老虎鉗1 支，接
    續剪取高雄市政府工務局養護工程處技工曾清和所管理之路
    燈電線（白色電線8 公尺4 條、黑色電線8 公尺6 條），得
    手後置放於其騎乘之機車腳踏板，嗣因上開剪斷電線過程為
    擔任高雄捷運中山四路LUR06 崗哨勤務之保全人員蕭瑋翔發
    現後，遂聯絡正在中山四路與大業北路R4車站擔任門哨勤務
    之保全人員丙○○、張福麟前往查看，適逢乙○○攜帶所竊
    得之電線正欲離去之際，遂加以質問，詎乙○○為脫免逮捕
    ，騎乘上開機車朝小港區○○路往市區方向逃逸，於逃逸途
    中，乙○○每於渠等二人接近時，即一手騎乘機車，另一手
    持續以加裝鐵管之老虎鉗揮動作勢攻擊之「脅迫」方式，阻
    止在後追捕之丙○○、張福麟及見狀加入圍捕之民眾楊士榮
    等人，以脫免渠等之逮捕行為，其間張福麟曾一度騎乘機車
    ，靠近乙○○並以腳踹向其所騎乘之機車而未踹中，乙○○
    則持上開加裝鐵管之老虎鉗刺向張福麟而未刺中，而施以「
    強暴」。嗣於同日凌晨3 時30分許，乙○○脫逃慌張之際，
    不慎撞擊高雄市○鎮區○○街50之3 號路旁鐵皮圍牆而摔倒
    ，丙○○上前欲逮捕之際，乙○○復承續上開脫免逮捕之犯
    行，當場施以強暴，與丙○○發生扭打再施以「強暴」，最
    後仍為丙○○及楊士榮壓制在地，此時警方據報適時趕至現
    場，將乙○○逮捕，並扣得行竊用之自行加裝鐵管老虎鉗（
    長約1 米2） 及老虎鉗各1 支。
二、案經高雄市政府警察局前鎮分局報告台灣高雄地方法院檢察
    署檢察官偵查起訴。
    理  由
壹、證據能力之審認
  (一)犯罪事實1.部分：證人莊育榮於警詢中之證述及贓物認領保
    管單；犯罪事實2.部分：證人丙○○於警詢中之陳述，均為
    被告以外之人於審判外之言詞及書面陳述，而公訴人及被告
    、辯護人就上開言詞陳述，或同意作為證據，或未聲明異議
    ，本院並審酌前開言詞及書面陳述作成時之情況均屬正常，
    且與本案相關之待證事實具有關連性，認適當作為證據，依
    刑事訴訟法第159 條之5 第１項及第2 項之規定，認上開陳
    述均具有證據能力。
  (二)犯罪事實2.部分證人丙○○、張福麟、楊士榮、蕭瑋翔於偵
    查中之證述，業經具結，且與待證事實具關連性，丙○○復
    已到庭接受詰問，依刑事訴訟法第159 條之1 第2 項規定，
    而有證據能力。
  (三)犯罪事實2.部分查獲被告竊盜現場及被告作案用工具之照片
    共17楨，為警方逮捕被告時所拍攝（見偵字第27460 號卷第
    24頁以下），係利用機械力自動的錄取畫面，而客觀地自然
    呈現案發之時現場狀況，屬非供述證據，因此不適用傳聞法
    則。本院審酌卷附各該照片，係員警逮捕被告時所拍攝竊盜
    現場及被告作案用工具照片，僅客觀記錄逮捕被告時現場之
    狀況及其作案所用之工具，對於「被告攜帶凶器竊盜及是否
    有施強暴」之待證事實，具有相當之關聯性，是本院認前述
    相片「虛偽之危險性」不高，故無任何不適當作為證據之情
    形。因此，上開證據於證明「被告攜帶凶器竊盜」及「有無
    施強暴、脅迫」之範圍內具有證據能力。
貳、實體部分
一、被告乙○○對犯罪事實1.部分，於警、偵訊及本院審理中業
    已坦承不諱，核與證人即告訴代理人莊育榮於警詢中所證述
    之情節 (見偵字第25482 號卷第9 頁、58頁)， 大致相符，
    此外，並有扣案被告竊盜所得之鋼筋100 支（已返還被害人
    ）可稽，核被告之自白與事實相符，此部分其竊盜犯行，事
    證明確，應堪認定。
二、訊據被告乙○○就其有於犯罪事實2.所示時、地，持扣案之
    加裝鐵管之老虎鉗及老虎鉗竊取路燈電線得手，旋為丙○○
    、張福麟發現，被告為脫免逮捕遂持足供凶器使用之加裝鐵
    管之老虎鉗作勢欲攻擊渠等二人及見狀加入圍捕之民眾楊士
    榮而施以「威脅」之犯行，於本院審理中固坦承不諱，然辯
    稱：伊舉起加裝鐵管之老虎鉗是為了嚇唬他們，且伊並未與
    丙○○、張福麟扭打，伊當時跌倒牽起摩托車要走，渠等二
    人就拿球棒打我，伊未持老虎鉗攻擊渠等二人云云，被告之
    辯護人則為被告辯稱：被告當時並未攻擊被害人，否則被害
    人應會受傷云云。
三、經查：
  (一)被告乙○○對其有於上揭時、地，持扣案之加裝鐵管之老虎
    鉗竊取高雄市政府養護工程處所管理之路燈電線得手 (置放
    於其機車腳踏板處)，旋為丙○○、張福麟發現，被告為脫
    免逮捕遂持其所有足供凶器使用之加裝鐵管之老虎鉗作勢欲
    攻擊渠等二人而施以「威脅」之犯行，於本院審理中業已坦
    承不諱 (見本院卷第36頁)， 核與證人丙○○、張福麟於偵
    查中所證述之情節大致相符 (見偵字27460 號卷第67頁以下
    ) ，此外，復有扣案之被告作案用之加裝鐵管之老虎鉗及老
    虎鉗各1 支、及被告委任代理人領回失竊電線之贓物認領保
    管單在卷可佐 (同上卷第21頁)， 核被告之自白與事實相符
    ，此部分之事實，應堪採信，其竊盜既遂之罪行，洵堪認定
    。
  (二)被告固不否認為脫免逮捕，而有持上開加裝鐵管之老虎鉗作
    勢欲攻擊證人而施以「威脅」之行為，然矢口否認有進一步
    攻擊施以「強暴」之行為，惟證人丙○○於本院審理中證稱
    ：「當天凌晨一時許，在離我的崗哨約八百公尺處捷運出口
    站哨的學弟蕭瑋翔打電話通知我，說他的崗哨對面有人在剪
    電線，他有聽到剪電線的聲音，我就過去，我過去時沒看到
    人，第二次約在凌晨三時許我學弟說有看到人，是戴白色工
    程帽的人，騎紅色機車，我與張福麟各騎一部機車趕過去，
    我們一前一後停在戴白色工程帽的人前後，我問那人幹什麼
    ，那人隨即舉起一個類似臂力剪的大剪刀，當時該人所騎乘
    的機車腳踏墊上有電線，該人舉起大剪刀之後就騎車走，我
    們就隨後追逐，一路上車速很快，追了快半小時，他整路上
    只要是我們的機車靠近該名騎士，他都會舉起大剪刀，後來
    在漁港路附近，該騎士突然把帽子脫下來，朝向我作勢要丟
    騎機車在後面追趕的我，後來他騎車不小心跌倒，我騎車趕
    上後就把機車丟在地上要抓他，該騎士又拿起該把剪刀要作
    勢攻擊我，我就拿球棒打他，他被我打第一下時，他的剪刀
    就飛到我機車旁邊。」；「（請描述的到漁港路後第二次拿
    起剪刀時？）整個追逐過程他只要我們一接近被告，他就把
    大剪刀舉起來，約有二十次以上，被告跌倒時，他有拿大剪
    刀攻擊我，我有閃開，我才拿球棒攻擊他，我打到他背部時
    ，他的剪刀就掉下來，他還牽起機車要走，剛好另名路人楊
    士榮，也趕過來幫忙抓住被告，被告也有反抗掙脫要離去，
    我就說你若想再逃跑的話我就要打斷你的腳，被告還是一直
    掙脫，結果我就打到被告的頭，後來楊士榮又從被告的機車
    上拿電線綁住被告的手，在綁時，被告右手突然伸到口袋內
    要拿東西，我就警告他，如果在動的話我就要再打你，過沒
    幾分鐘，警察來了，我有告訴警察要搜他口袋內的東西，警
    察就在他的口袋內搜到壹把老虎鉗。」；「我看追到時，我
    們是面對面，被告拿大型剪刀要揮向我，被我閃過，我才拿
    球棒打他的背部。」；「當被告跌倒時，是被告先作勢要打
    我，我才拿球棒打被告。」；「（當被告機車倒地時，你與
    被告之間的距離？）約不到一公尺，面對面。」（見本院卷
    第55頁以下)， 於偵查中所證述：伊要上前將他逮捕時，乙
    ○○手持剪電線之工具向伊攻擊、揮舞，其立即拿出小球棒
    防衛，打中乙○○背部一下等語之情節大致相符 (見警卷第
    10頁以下、第68頁)， 是證人丙○○之證言始終一致；又證
    人蕭瑋翔於偵查中證稱：當天晚上伊先後兩次看見被告剪斷
    電線，就通知丙○○、張福麟過來看等語（見偵字27460 號
    卷第67頁)； 證人張福麟於偵查中則證述：伊有用腳踹向被
    告所騎機車未踹中，被告即拿手上加裝鐵管之老虎鉗刺向伊
    ，但未刺中等語（見偵字27460 號卷第69頁)； 證人楊福榮
    於偵查中證稱：伊有看到他們（被告及莊家榮）互相抓著扭
    打，伊即停車幫忙將丙○○壓制在地上等語（同上偵字卷第
    69頁)， 從而，被告因竊盜既遂，而遭丙○○、張福麟追逐
    ，為脫免逮捕即持其所有加裝鐵管之老虎鉗對渠等二人施以
    「強暴」、「脅迫」，致渠等二人受傷之事實，應堪認定。
  (三)上開證人丙○○、張福麟所證：「現場雙方追逐」、「被告
    揮舞上開凶器」、「被告曾凶器刺向張福麟」等情節觀之，
    被告並非只有單純的對渠等二人施以「威脅」使以精神上產
    生畏懼而已，且有「積極」的施強暴攻擊，顯然被告「意圖
    脫免逮捕」而有當場施以「脅迫」，旋即進而施以「強暴」
    之行為至明。況且，被告如果只是逃離現場，顯然無「持上
    開凶器揮向丙○○、或刺向張福麟」之必要，斟酌本件犯罪
    迄今已隔有時日，參以現場雙方追逐，且均持有防身之工具
    ，現場情況混亂，證人丙○○之記憶及注意焦點難免偏差，
    自不得僅以該證人之證述與案情非關緊要之細節，稍有出入
    ，即遽認該證人證述全部均無可採信，而為有利被告之認定
    。是被告於本院審理中辯稱未有任何攻擊行為，亦未有任何
    抵抗云云，顯係事後卸責之詞，委無可採。
  (四)綜上各節，被告上開辯解，俱不可採。從而，被告攜帶凶器
    著手竊盜，為脫免逮捕，而當場對證人丙○○、張福麟實施
    強暴之加重準強盜行為，其事證明確，犯行洵堪認定。
  (五)又電業非經主管機關之核准，不得兼營其他事業。電業與其
    他事業兼營者，其電業部分應有獨立之會計。電業會計科目
    及其固定資產之折舊率，由中央主管機關定之。電業法第14
    條定有明文。犯罪事實2.部分，被告所竊得之贓物，係高雄
    市政府所管理之電線，並非電業法所稱電業經營者供電之電
    線，應無電業法第105 條之適用問題，附此敘明。
三、論罪科刑：
  (一)按刑法第321 條第1 項第3 款之攜帶兇器竊盜罪，係以行為
    人攜帶兇器竊盜為其加重條件，此所謂兇器，其種類並無限
    制，凡客觀上足對人之生命、身體、安全構成威脅，具有危
    險性之兇器均屬之，且祇須行竊時攜帶此種具有危險性之兇
    器為已足，並不以攜帶之初有行兇之意圖為必要（最高法院
    79年台上字第5253號判例意旨可參）。又刑法上加重準強盜
    罪，以竊盜或搶奪，具有刑法第321 條第1 項各款情形之一
    ，因防護贓物、脫免逮捕或湮滅罪證，而當場施以強暴脅迫
    者，為其構成要件，而所謂竊盜，當兼具竊盜既遂及竊盜未
    遂之情形，故在竊盜既遂或未遂之情形下，因防護贓物、脫
    免逮捕或湮滅罪證，而當場施以強暴脅迫者，即應分別論以
    加重準強盜既遂或未遂罪。又該法條所謂之當場，固不以實
    施竊盜或搶奪者尚未離去現場為限，即已離盜所尚在他人跟
    蹤追躡中者，仍不失為當場，最高法院73年度台上字第4639
    號判決意旨闡釋明確。再刑法第329 條所稱之強暴，係指施
    暴行於人，即直接或間接對於人之身體施以暴力，或以威嚇
    加之於被害人，壓制被害人之抗拒，或使被害人其精神上產
    生恐怖之心理，惟不須使被害人不能抗拒為必要，亦不以生
    傷害結果為必要。而傷害因屬暴行之加重結果，當然包括強
    暴，有同院85年度台上字第1859號、91年度台上字第37 46
    號判決意旨闡釋明確。
  (二)被告所持扣案加裝鐵管之老虎鉗及老虎鉗各1 支，係其所有
    ，供被告犯竊盜所用之工具，業據被告供述明確（見本院卷
    第63頁)。 且上開老虎鉗均係金屬作成，其質地堅硬，有採
    證照片在卷供參 (見偵字第27460 號卷第25頁以下)， 其功
    能既足以剪斷電線，客觀上顯然足以傷害人之身體、生命，
    若持之行兇，顯然具殺傷力，核屬具危險性之兇器無訛。被
    告於竊盜既遂後，意圖脫免逮捕而當場對證人丙○○、張福
    麟施以強暴、脅迫，核其所為，該當於刑法第329 條之準強
    盜罪。被告犯準強盜罪而有同法第321 條第1 項第3 款之攜
    帶兇器竊盜，因脫免逮捕，而於丙○○、張福麟追躡跟蹤之
    當場施以強暴、脅迫，應依同法第330 條第1 項之加重準強
    盜罪論處。被告於同處先後多次所為竊取電線，係於密切接
    近之時地實施，侵害同一之法益，在時間差距上，難以強行
    分開，應視為數個舉動之接續施行，為接續犯，屬單純一罪
    。至於證人丙○○雖證稱：於追逐逮捕被告之過程中有受輕
    傷云云，然未舉證以實其說，尚難遂為不利被告之認定，況
    縱令其證言屬實，而合於刑法第277 條第1 項之傷害罪，然
    依上揭判決見解，此係強暴之當然結果，不另論罪。
  (三)核被告就犯罪事實1.所為，係犯刑法第320 條之竊盜罪。就
    犯罪事實2.所為，係犯刑法第329 條之準強盜罪而有同法第
    321 條第1 項第3 款之攜帶兇器竊盜，因脫免逮捕，而當場
    施以強暴之加重準強盜罪，應依同法第330 條第1 項論處。
    被告所犯上開二罪，犯意各別，行為互殊，應予分論併罪。
    被告前因竊盜案件，經法院判處有期徒刑6 月確定，於94年
    11 月9日執行完畢，有台灣高等法院被告前案紀錄表1 份在
    卷可稽，其受有期徒刑執行完畢，5 年內故意再犯本件有期
    徒刑以上之上開兩罪，為累犯，均應依刑法第47條第1 項規
    定，加重其刑。爰審酌被告正值青壯，不思以正當途徑賺取
    財物，竟先犯竊盜罪，嗣又另行起意，持凶器再犯上開加重
    準強盜犯行，惟念及竊盜所得財物不多，且所竊取財物均已
    返還被害人，兼衡其犯罪動機、目的、手段、犯後坦承部分
    犯行，及對社會治安危害等一切情狀，分別量處如主文所示
    之刑，併定其應執行之刑。至於扣案之加裝鐵管之老虎鉗及
    老虎鉗各1 支，係被告所有，且供犯犯罪事實2.部分之竊盜
    罪所用之物，業據被告自承在卷，爰依刑法第38條第1 項第
    2 款宣告沒收之。
據上論斷：應依刑事訴訟法第299 條第1 項前段，刑法第320 條
第1 項、第330 條第1 項、第329 條、刑法第321 條第1 項第3
款、第47條第1 項、第51條第第5 款、第38條第1 項第2 款，判
決如主文。
本案經檢察官甲○○到庭執行職務。
中　　華　　民　　國　　96　　年　　2 　　月　　27　　日
                    刑事第五庭審判長法　官  李嘉興
                                    法  官  陳君杰
                                    法  官  張金柱
如不服本判決，應於判決送達後10日內，向本院提出上訴狀。
（須附繕本）
上正本證明與原本無異。
中　　華　　民　　國　　96　　年　　2 　　月　　27　　日
                                    書記官莊正彬
附錄本判決論罪科刑法條：
刑法第330條
犯強盜罪而有第321 條第1 項各款情形之一者，處7 年以上有期
徒刑。
前項之未遂犯罰之。
刑法第329 條 (準強盜罪)
竊盜或搶奪，因防護贓物、脫免逮捕或湮滅罪證，而當場施以強
暴脅迫者，以強盜論。
刑法第321條第1項第3款
犯竊盜罪而有左列情形之一者，處六月以上、五年以下有期徒刑
：
三、攜帶兇器而犯之者。
